臺灣高等法院高雄分院刑事判決
110年度上訴字第1081號
上  訴  人  臺灣屏東地方檢察署檢察官
上  訴  人  
即  被  告  孔健澤


                    （現於法務部矯正署屏東監獄竹田分監                         執行中）
選任辯護人  陳靜娟律師（法扶律師）
上列上訴人等因被告違反毒品危害防制條例案件，不服臺灣屏東
地方法院110年度訴字第211號，中華民國110年10月29日第一審
判決（起訴案號：臺灣屏東地方檢察署109年度偵字第11944號、
110年度毒偵字第526號、110年度偵字第2906號），提起上訴，
本院判決如下：
    主  文
上訴駁回。
    事  實
一、甲○○明知甲基安非他命為毒品危害防制條例第2條第2項第2
    款所列之第二級毒品，不得非法販賣、施用，竟為下列犯行
    ：
  ㈠意圖營利，基於販賣第二級毒品甲基安非他命之犯意，先後
    於如附表一所示之交易時間、地點，以如附表一所示之交易
    方式，分別販賣第二級毒品甲基安非他命予如附表一所示之
    交易對象。
  ㈡基於施用第二級毒品甲基安非他命之犯意，於民國109年12月
    28日10時許（起訴書記載為109年12月28日15時35分為警採
    尿時往前回溯120小時內之某時，應予更正），在其位在屏
    東縣○○鄉○○路00號住處內，以將第二級毒品甲基安非他命置
    於如附表二編號2所示之物承接燒烤之方式，施用第二級毒
    品甲基安非他命1次。
    嗣因警方對甲○○所持門號0000000000號行動電話執行通訊監
    察，並於109 年12月28日12時50分許，持搜索票前往甲○○上
    址住處執行搜索，當場扣得如附表二所示之物，始循線查悉
    上情。
二、案經屏東縣政府警察局移送臺灣屏東地方檢察署檢察官偵查
    起訴。
    理  由
壹、有罪部分：
一、證據能力部分：
  ㈠按被告以外之人於審判外之言詞或書面陳述，屬傳聞證據，
    原則上不得作為證據；惟按被告以外之人於審判外之陳述，
    雖不符刑事訴訟法第159條之1至第159條之4之規定，而經當
    事人於審判程序同意作為證據，法院審酌該言詞陳述或書面
    陳述作成時之情況，認為適當者，亦得為證據，刑事訴訟法
    第159條第1項、第159條之5第1項分別定有明文。
　㈡查本判決所引用屬於傳聞證據之部分，檢察官及上訴人即被
    告甲○○（下稱被告）、辯護人於本院準備程序時均明示同意
    有證據能力（見本院卷第119至124頁），基於尊重當事人對
    於傳聞證據之處分權，及證據資料愈豐富愈有助於真實發現
    之理念，本院審酌該等證據作成時並無違法取證之瑕疵，且
    與待證事項具有關聯性，認以之作為證據亦屬適當，依上開
    說明，自均有證據能力。
二、認定犯罪事實所憑之證據及理由：
  ㈠事實欄一、㈠販賣第二級毒品部分：
    訊據被告⒈固坦承於如附表一編號1至2所示時間、地點，交
    付第二級毒品甲基安非他命予證人乙○○，惟辯稱：如附表一
    編號1至2所示部分，我承認轉讓禁藥給乙○○，可是我沒有跟
    乙○○收錢，我轉讓給乙○○後就跟他一起施用云云；⒉矢口否
    認有於如附表一編號3至4所示時間、地點，販賣第二級毒品
    予證人丙○○，辯稱：丙○○是跟我借2000元，我們只有債務的
    關係，並沒有販賣毒品給丙○○云云。然查：
  ⒈證人即購毒者乙○○於警詢時證稱：我分別於109年9月18日13
    時40分許、同年月21日14時許，在甲○○住處，向甲○○購買價
    格1,000元之甲基安非他命各1次，交易方式均係我先騎車到
    甲○○住處，拿1,000元給甲○○，甲○○用透明夾鏈袋裝甲基安
    非他命賣給我，是面對面交易並在他家施用，2次均交易成
    功；如附表三編號1至2所示譯文內容均是我要向甲○○購買甲
    基安非他命的意思等語（警二卷第28至34頁）。復於偵查中
    證稱：如附表三編號1至2所示譯文內容，是我要跟甲○○買1,
    000元甲基安非他命，時間均是在通話後當日下午，我騎車
    過去甲○○家，我買1,000元，甲○○給我用夾鏈袋裝的甲基安
    非他命，我拿到毒品後就在甲○○家吸食；如附表三編號1所
    示譯文內容「你有那一種嗎」指的是甲基安非他命；如附表
    三編號2所示簡訊內容「以後不要跟我說怎麼火鍋的，我都
    煮好等著你來」，火鍋是指甲基安非他命，譯文內容「要阿
    ，重點火鍋料有帶過來嗎」是指我有沒有拿錢過去等語（10
    9偵11944卷一第399至401頁）。又於原審審理時證稱：我先
    跟甲○○電話聯繫之後，分別於如附表一編號1至2所示時間，
    到甲○○住處，各以1,000元之價格，向甲○○購買2次甲基安非
    他命，均在甲○○住處施用；我跟甲○○電話聯繫時，會用「火
    鍋」來稱呼毒品等語（原審卷二第47至51頁）。
  ⒉證人即購毒者丙○○於警詢時證稱：我分別於109年9月15日18
    時36分許、同年月22日18時34分許，在我的租屋處即屏東縣
    ○○鄉○○路00號前，向甲○○購買價格500元之甲基安非他命各1
    次，交易方式均為甲○○騎機車到我的租屋處，我先拿500元
    給甲○○，甲○○拿1包甲基安非他命賣我，是面對面交易，2次
    均有交易成功；如附表三編號3至4所示譯文內容，均是我要
    向甲○○購買甲基安非他命的意思等語（警二卷第36至43頁）
    。復於偵查中證稱：如附表三編號3至4所示譯文內容，是我
    要跟甲○○買500元甲基安非他命，時間均係在通話後當日18
    時左右，甲○○自己1人騎機車過來，地點是在我的租屋處前
    ；毒品是我獨資向甲○○購買等語（109偵11944卷一第473至4
    75頁）。又於原審審理時證稱：我於109年9月15日及同年月
    22日，在我家向甲○○買500元甲基安非他命各1次，交易過程
    是一手交錢一手交貨，我是直接跟甲○○買，並不是甲○○到我
    家之後我跟他說要買毒品，他再去找別人拿毒品回來交給我
    ；如附表三編號4所示譯文內容「幹你娘咖好，是有沒有」
    是我問甲○○有沒有甲基安非他命等語（原審卷一第344至351
    頁）。
  ⒊觀諸證人乙○○、丙○○前開證述，就其等分別於如附表一所示
    時間、地點，以如附表一所示之金額，向被告購買第二級毒
    品甲基安非他命，且當場交付價金而完成交易等情，有關構
    成要件之重要事實，諸如交易時間、地點、價格、毒品種類
    等節，前後供述均屬一致。佐以證人乙○○、丙○○到案後，經
    警採尿送驗，均呈甲基安非他命陽性反應，而其等施用第二
    級毒品犯行，分別業經臺灣橋頭地方檢察署檢察官以110年
    度毒偵字第481號聲請簡易判決處刑（嗣經臺灣橋頭地方法
    院以110年度簡字第816號判決判處有期徒刑3月確定），及
    屏東地檢署檢察官以110年度毒偵字第487號為緩起訴處分，
    有證人乙○○、丙○○之臺灣高等法院被告前案紀錄表，及上開
    聲請簡易判決處刑書、緩起訴處分書等件在卷可參（原審卷
    一第216、219、251至255頁），可徵其等確實均有施用甲基
    安非他命之習性，益徵其等證詞所述非虛。衡以被告於警詢
    及原審審理時自承：我與乙○○、丙○○均為朋友關係，我跟乙○○認識不到1年，跟丙○○認識10幾年、從小就認識，彼此間
    皆沒有仇恨或債務糾紛等語（警二卷第17頁，原審卷一第37
    至38頁）；且證人乙○○、丙○○於原審審理到庭作證時，其等
    涉犯施用毒品案件，分別業經檢察官聲請簡易判決處刑，及
    為緩起訴處分，已如前述，而其等猶未翻異前詞，堪認證人
    乙○○、丙○○既與被告素無嫌隙，主觀上亦應無構陷被告之動
    機，或為邀供出上手減免其刑之輕典而為不實陳述之必要。
    而細繹如附表二編號1至4所示譯文內容，其中不乏「問：你
    有那一種嗎；答：有阿」、「問：你是有還是沒有，蛤，有
    是吧；答：有啦」等聯繫毒品交易情事之對話；再依上開譯
    文內容，證人乙○○、丙○○均係連續撥打電話聯繫被告，卻未
    於電話中說明事由，亦與購毒者急於找販毒者購買毒品，毒
    品交易雙方為逃避檢警追緝，而使用模糊暗語等詞句之交易
    常規、默契相一致，益徵其等以電話約定見面等情，確屬毒
    品交易，灼然至明。從而，被告於如附表一編號1至4所示時
    間、地點，販賣如附表一所示之毒品予證人乙○○、丙○○等節
    ，均堪以認定。
  ⒋此外，復有如附表一證據名稱及出處欄所示之證據在卷可稽
    ，復有如附表二編號1所示之物扣案，及原審109年度聲搜字
    第1201號搜索票影本，屏東縣政府警察局搜索扣押筆錄、扣
    押物品目錄表，扣押物品及檢驗結果照片，原審109年度聲
    監字第600號、109年度聲監續字第1348號通訊監察書暨電話
    附表，電話號碼申登人查詢結果等件在卷可佐（警一卷第22
    至25、27至28、33頁，警二卷第112至116頁，109偵11944卷
    一第69至71、251、257至259頁），此部分之事實同堪認定
    ，此外被告固辯稱：證人乙○○在幫郭福林講話，所述不實，
    我沒有跟他拿錢等語（原審卷二第51頁），然證人乙○○於原
    審審理時證稱：109年9月份與郭福林為一般朋友、沒有交往
    等語（原審卷二第51頁），且被告於如附表一編號1至2所示
    時間、地點，交付甲基安非他命予證人乙○○等情，業經被告
    於原審審理時坦認不諱，被告僅爭執證人乙○○是否交付毒品
    價金乙情，則證人乙○○證述其向被告購買甲基安非他命之內
    容，既未提及證人郭福林，實與被告及證人郭福林間所涉販
    賣毒品部分無關。被告徒以證人乙○○有偏頗證人郭福林之虞
    等語，空言指摘證人乙○○證詞之可信度，並非可採。
　⒌被告雖以前詞置辯，惟查：
　⑴如附表一編號1至2所示部分：觀察如附表三編號1至2所示譯
    文內容，證人乙○○向被告詢問「你火鍋吃完了阿」，被告亦
    傳送簡訊予證人乙○○表示「以後不要跟我說怎麼火鍋的，我
    都煮好等著你來」；且證人乙○○於偵查及原審審理時均證稱
    ：火鍋是指甲基安非他命；我跟甲○○在電話聯繫時，會用火
    鍋來稱呼毒品等語（109偵11944卷一第400頁，原審卷二第4
    9頁），與被告於原審審理時供稱：通聯記錄當中提到「火
    鍋」是指毒品等語（原審卷一第121頁）相符，足認被告與
    證人乙○○交易毒品時，係以「火鍋」作為甲基安非他命之代
    稱。然如附表一編號2所示譯文內容，被告向證人乙○○詢問
    「要阿，重點火鍋料有帶過來嗎」，經證人乙○○於偵查中證
    稱：是指我有沒有拿錢過去等語（109偵11944卷一第401頁
    ），是被告與證人乙○○通話時，既以「火鍋」作為甲基安非
    他命之代稱，若改以「火鍋料」為代稱，且係由被告詢問證
    人乙○○「有帶過來嗎」時，應係被告為確認支付價款事宜，
    而詢問證人乙○○是否有攜帶購毒價金。更何況被告交付予證
    人乙○○之毒品，各係金額1,000元之甲基安非他命，價值非
    微，且被告與證人乙○○均係事先透過電話聯繫，約定見面時
    間及地點，若非其已與證人乙○○確認支付價款，又可從中獲
    利，豈會如此耗費自己勞力、時間，鋌而走險犯罪。是被告
    以前詞辯稱僅係無償轉讓毒品予證人乙○○等語，顯然悖於實
    情，委無足取。
  ⑵如附表一編號3至4所示部分：被告於原審審理時固不否認將
    此部分之毒品交付予丙○○乙節，惟辯稱伊係與丙○○各出資50
    0元向郭福林購毒，伊將購得之2包之其中1包給丙○○，伊係
    幫助丙○○施用毒品云云，迄於本院審理時則以證人丙○○僅係
    向伊借用2000元，雙方僅有債務關係，與丙○○並無毒品交易
    之事實云云，前後所述迥異，已難信為真實。復按所謂合資
    、代購、調貨行為是否構成販賣，自應視被告在買賣毒品過
    程中之交易行為特徵而定，即其究係立於賣方之立場，向上
    游取得貨源後以己力為出售之交易，抑或立於買方立場，代
    為聯繫購買加以判斷（最高法院107年度台上字第417號判決
    意旨參考）。觀察如附表三編號3至4所示譯文內容，被告與
    證人丙○○聯繫毒品交易事宜時，均未見證人丙○○向被告請求
    代購甲基安非他命，或討論其等各自出資之金額、數量，亦
    未提及上游毒販或毒品來源等情，反係被告於證人丙○○詢問
    「你是有還是沒有，蛤，有是吧」後，隨即答稱「有啦」等
    語。若果如被告所述，其係與證人丙○○合資向證人郭福林購
    買毒品，何以被告毋庸先行向合資購買之毒品上游確認金額
    及貨量後，再行答覆證人丙○○？況關於被告與證人丙○○間毒
    品交易過程，業經證人丙○○於偵查及原審審理時均證稱：毒
    品是我獨資向甲○○購買；交易過程是一手交錢一手交貨，我
    是直接跟甲○○買，並不是甲○○到我家之後我跟他說要買毒品
    ，他再去找別人拿毒品回來交給我等語（109偵11944卷一第
    474至475頁，原審卷一第349至350頁）。由是可知證人丙○○
    均係以被告為購買毒品之對象，且被告於其等交易過程中，
    顯係控制毒品貨源及交易管道之人，其所為實已超出共同出
    資或單純代為購買幫助施用之常情，而與販賣第二級毒品之
    構成要件相當；又被告雖於本院審理時復改辯稱係證人丙○○
    僅係向伊借用2000元，雙方並無毒品交易之事實云云，惟迄
    未舉證以實其說，尚難遽信為真實，所辯尚難採信。
  ⒍末按販賣毒品乃違法行為，交易雙方類皆以隱匿秘密之方式
    而為，且毒品無公定價格，每次購買價量，隨時可能依雙方
    關係深淺、資力、需求量及對行情之認知、來源是否充裕、
    查緝是否嚴緊，購買者被查獲時供述來源對象之可能性風險
    等因素之評估，因而異其標準，機動調整，非可一概而論。
    販賣毒品之利潤所得，除經坦承犯行或價量俱屬明確者外，
    本難查得實情，是以除非別有積極事證，足認係以同一價量
    委託代買、轉售或無償贈與，確未牟利以外，尚難執此遽認
    非法販賣毒品之證據尚有不足（最高法院97年度台上字第10
    12號、97年度台上字第3557號判決意旨參考）。經查，被告
    如附表一所示各次販賣甲基安非他命予證人乙○○、丙○○之過
    程中，既如前述向證人乙○○、丙○○收取金錢並交付毒品，行
    為外觀上顯均具備販賣毒品犯行之構成要件，對被告而言應
    極具風險性，而被告雖於原審審理時供稱：我跟乙○○認識不
    到1年，跟丙○○是朋友關係，認識10幾年，從小就認識等語
    （原審卷一第38頁），然並未說明其與此2人之間除此之外
    尚有何特別深刻交情或其他密切關係，足認被告有從中賺取
    買賣價差牟利之意圖及事實，應屬合理認定。
  ㈡事實欄一、㈡施用第二級毒品部分：
　⒈此部分業據被告於原審及本院審理時坦承不諱，並有屏東地
    檢署鑑定許可書、尿液採證編號姓名對照表（尿液編號：屏
    警刑○00000000號）、尿液初步檢驗報告單、正修科技大學
    超微量研究科技中心110年2月2日報告編號R00-0000-000號
    尿液檢驗報告、屏東縣政府警察局110年5月25日屏警刑偵二
    字第11033462800號函暨附件員警偵查報告及簡易快速篩檢
    試劑表（警一卷第29至31、51頁，原審卷一第145至149頁）
    等件在卷可參，復有如附表二編號2所示之物扣案可佐。
　⒉扣案如附表二編號2所示之物，經警以檢驗快速篩檢試劑檢驗
    結果，呈甲基安非他命陽性反應等情，有前引簡易快速篩檢
    試劑表在卷可證，堪認被告上開任意性自白均核與客觀事實
    相符，可以採信。
  ㈢綜上所述，此部分事證明確，被告如事實欄一、㈠即如附表一
    編號1至4所示各次販賣第二級毒品，及事實欄一、㈡所示施
    用第二級毒品之犯行，均堪認定。
三、論罪科刑：
  ㈠核被告所為，就事實欄一、㈠即如附表一編號1至4所示各次犯
    行，均係犯毒品危害防制條例第4條第2項之販賣第二級毒品
    罪；就事實欄一、㈡部分，則係犯同條例第10條第2項之施用
    第二級毒品罪。被告販賣及施用第二級毒品前持有第二級毒
    品之低度行為，均為販賣及施用之高度行為所吸收，均不另
    論罪。被告所為如附表一所示之4次販賣第二級毒品犯行，
    及施用第二級毒品犯行，其犯意各別，行為有異，應予分論
    併罰。
  ㈡被告前因違反槍砲彈藥刀械管制條例案件，經本院以103年度
    上訴字第590號判決判處有期徒刑3年8月，併科罰金8萬元，
    復經最高法院以104年度台上字第164號判決上訴駁回而確定
    ，於106年12月8日縮短刑期假釋出監，並付保護管束，嗣於
    107年11月13日保護管束期滿，假釋未經撤銷，視為執行完
    畢等情，有臺灣高等法院被告前案紀錄表在卷可參。被告受
    有期徒刑執行完畢後，5年以內故意再犯本案有期徒刑以上
    之罪，均屬累犯，參酌司法院大法官會議釋字第775號解釋
    意旨，係指構成累犯者，不分情節，一律加重最低本刑，於
    不符合刑法第59條所定要件之情形下，致生行為人所受之刑
    罰超過其所應負擔罪責之個案，不符罪刑相當原則、比例原
    則。於此範圍內，在修正前，為避免發生上述罪刑不相當之
    情形，法院就該個案應裁量是否加重最低本刑；依此，該解
    釋係指個案應量處最低法定刑、又無法適用刑法第59條在內
    減輕規定之情形，法院應依此解釋意旨裁量不予加重最低本
    刑（最高法院108年度台上字第338號判決意旨參考），本案
    並無上開情事，自應依刑法第47條第1項累犯之規定，除法
    定刑為無期徒刑外，均加重其刑。
  ㈢按刑法第62條所謂「自首」，係指犯人在其犯罪未發覺前，
    向該管公務員承認犯罪，接受裁判而言。所謂「發覺」，固
    非以有偵查犯罪職權之機關或人員確知其犯罪無誤為必要，
    祇須有確切之根據，對其發生懷疑，將之列為偵查對象，即
    得謂已發覺（最高法院102年度台上字第2355號判決意旨參
    考）。經查卷附查獲毒品案件報告表固記載「嫌疑人於承辦
    警員產生具體懷疑前先行自首」等語（警一卷第32頁），惟
    檢警係因發覺被告有涉犯違反毒品危害防制條例之情，而向
    原審聲請核發搜索票並持原審所核發之搜索票，前往被告住
    處執行搜索乙情，觀諸該搜索票所記載應扣押物包括「毒品
    、施用毒品工具、販賣毒品所使用之夾鏈袋、磅秤、交通工
    具及違反毒品危害防制條例等相關物件」可明；且員警於執
    行搜索時，已在被告住處扣得吸食器1組，有前引屏東縣政
    府警察局搜索扣押筆錄在卷可佐，堪認員警於被告自白施用
    第二級毒品犯行前，已有相當根據認為被告涉有施用毒品犯
    嫌，是查獲毒品案件報告表應係誤載，被告本案施用第二級
    毒品部分，並無刑法第62條前段自首減輕其刑規定之適用。
四、上訴駁回之理由：　　
  ㈠原審認此部分被告之罪證明確，因而依毒品危害防制條例第4
    條第2項、第10條第2項、第18條第1項前段、第19條第1項，
    刑法第47條第1項、第38條之1第1項前段、第3項等規定，並
    審酌被告明知甲基安非他命屬列管之第二級毒品，詎其因貪
    圖不法利得，無視法律禁令，罔顧他人健康，並造成社會治
    安之隱憂，為本案販賣第二級毒品之犯行，所為助長毒品之
    流通，危害社會治安及他人身體健康至鉅；復施用成癮性毒
    品，足見其法治觀念薄弱，所為誠屬不該。復審酌被告犯後
    否認販賣毒品犯行、坦承施用毒品犯行之犯後態度，並參酌
    其各次販賣甲基安非他命之對象、數量，及犯罪所得之多寡
    ，暨考量被告之前科紀錄（見卷附臺灣高等法院被告前案紀
    錄表，上述構成累犯部分不重複評價），及其自陳為國中肄
    業之智識程度，入監前從事水泥工，每月收入3萬多元，離
    婚、有2名未成年子女之家庭生活經濟狀況（原審卷二第76
    頁）等一切情狀，就其所犯販賣毒品部分，分別量處如附表
    一「主文欄」所示之刑；就所犯施用毒品部分，量處有期徒
    刑6月，並諭知如易科罰金以1000元為折算1日之標準。
　㈡並說明：考量刑法第51條數罪併罰定執行刑之立法方式，係
    採限制加重原則，非以累加方式定應執行刑，如以實質累加
    之方式定應執行刑，則處罰之刑度顯將超過其行為之不法內
    涵，而違反罪責原則，並考量因生命有限，刑罰對被告造成
    之痛苦程度，係隨刑度增加而生加乘效果，而非以等比方式
    增加，是以隨罪數增加遞減其刑罰之方式，當足以評價被告
    行為之不法性之法理（即多數犯罪責任遞減原則）。審酌被
    告所犯如附表一所示之販賣第二級毒品犯行，共4 罪，時間
    集中於109年9月間，並衡酌被告各次犯行之手段尚稱平和、
    所販賣之價格及重量之犯罪情節，及整體刑法目的，與整體
    犯行之應罰適當性，就此部分定其應執行之刑為有期徒刑13
    年6月。
  ㈢另說明：
  ⒈按查獲之第一級、第二級毒品及專供製造或施用第一級、第
    二級毒品之器具，不問屬於犯罪行為人與否，均沒收銷燬之
    ，毒品危害防制條例第18條第1項前段定有明文。經查扣案
    如附表二編號2所示之物，為被告施用毒品所使用之器具，
    業據被告於原審審理時供述明確（原審卷一第122頁），且
    上開物品經檢驗結果呈甲基安非他命陽性反應，已如前述，
    足見上開物品與甲基安非他命難以析離，且無析離之實益與
    必要，應視同為查獲之甲基安非他命，爰依毒品危害防制條
    例第18條第1項前段規定，於被告所犯施用毒品罪刑項下，
    宣告沒收銷燬之。
  ⒉按犯第4條至第9條、第12條、第13條或第14條第1項、第2項
    之罪者，其供犯罪所用之物，不問屬於犯罪行為人與否，均
    沒收之，毒品危害防制條例第19條第1項定有明文。經查扣
    案如附表二編號1所示之物，為被告所有，且供被告於如附
    表一所示犯行中使用（分見如附表一交易方式），此為被告
    所供承在卷（原審卷一第121至122頁），並有前引通訊監察
    譯文表在卷可佐，自應依毒品危害防制條例第19條第1項規
    定，於被告所犯如附表一所示販賣第二級毒品罪刑項下，各
    宣告沒收之。
  ⒊按犯罪所得，屬於犯罪行為人者，沒收之。但有特別規定者
    ，依其規定；前2項之沒收，於全部或一部不能沒收或不宜
    執行沒收時，追徵其價額，刑法第38條之1第1項、第3項定
    有明文。經查被告如附表一所示販賣毒品所得，雖未扣案，
    惟既係被告之販賣毒品所得，自應依刑法第38條之1第1項規
    定，宣告沒收，並依同條第3項規定，於全部或一部不能沒
    收或不宜執行沒收時，各追徵其價額。
  ⒋至如附表二編號3至4所示之物，經被告於原審審理時供稱：
    夾鏈袋及殘渣袋都是郭福林的等語（原審卷二第74頁），且
    依卷附資料無證據可證上開物品與被告本案犯行有直接關聯
    性，故均不予宣告沒收之，併予敘明。
　㈣經核原判決此部分認事用法均無違誤，就所犯如事實欄一、㈠
    即如附表一編號1至4所示各罪之量刑、所定執行刑及所為沒
    收追徵之諭知；就如事實欄一、㈡部分所為之量刑及易科罰
    金之折算標準，亦均無不合，應予維持。被告否認此部分有
    關販賣第二級毒品犯行，另以施用第二級毒品部分原審量刑
    過重等由資為上訴之理由，惟被告確有如事實欄一、㈠即如
    附表一編號1至4所示各次販賣第二級毒品犯行，業如前述；
    又原審已審酌被告事後就施用第二級毒品部分坦承犯行等刑
    法第57條所列各款事項而妥為量刑，經查並無違反法定刑而
    違法或畸重畸輕而違反比例原則或平等原則等不當情形。被
    告仍執前詞，指摘原判決此部分不當，提起上訴，難認有理
    由，應予駁回。 
貳、無罪部分
一、公訴意旨另以：被告基於販賣第二級毒品甲基安非他命之犯
    意，與證人郭福林進行如附表三編號5至7所示之通聯後，分
    別於如附表四編號1至3即起訴書附表编號5至7所示時間、地
    點，以如上開各編號所示價格，販賣第二級毒品甲基安非他
    命予證人郭福林。因認被告上開部分，亦各涉犯毒品危害防
    制條例第4條第2項之販賣第二級毒品罪嫌等語。
二、按犯罪事實應依證據認定之，無證據不得認定犯罪事實；不
    能證明被告犯罪者，應諭知無罪之判決，刑事訴訟法第154
    條第2項、第301條第1項分別定有明文。又事實之認定，應
    憑證據，如未能發現相當證據，或證據不足以證明，自不能
    以推測或擬制之方法，為裁判基礎（最高法院40年台上字第
    86號判例意旨參照）；且認定犯罪事實所憑之證據，雖不以
    直接證據為限，間接證據亦包括在內，然而無論直接證據或
    間接證據，其為訴訟上之證明，須於通常一般之人均不致有
    所懷疑，而得確信其為真實之程度者，始得據為有罪之認定
    ，倘其證明尚未達到此一程度，而有合理之懷疑存在而無從
    使事實審法院得有罪之確信時，即應由法院為諭知被告無罪
    之判決（最高法院76年台上字第4986號判例意旨參考）。又
    按施用毒品者之指證某人為販毒之人，雖非屬共犯證人類型
    ，但因彼此間具有利害關係，其陳述證言在本質上存有較大
    虛偽性之危險，為擔保其真實性，本乎刑事訴訟法第156條
    第2項規定之相同法理，自仍應認為有以補強證據佐證之必
    要性，藉以限制其證據上之價值。此之補強證據，必須求之
    於該指證者之陳述本身以外，其他足資證明其所指之犯罪事
    實具有相當程度真實性之別一證據。以毒販間通話之通訊監
    察譯文作為施用毒品者所指證販賣毒品犯罪事實之補強證據
    ，必項其等之對話內容，依社會通念已足以辨明其所交易標
    的物之毒品品項、數量及價金，始足與焉，否則對於語意隱
    晦不明之對話，即令指證者證述該等對話內容之含意即係交
    易毒品，除非被指為販毒之被告坦認，或依被告之品格證據
    可供為證明其具犯罪之同一性（如其先前有關販賣毒品案件
    之暗語，與本案通訊監察譯文內容相同，兩案手法具有同一
    性），或司法警察依據通訊監察之結果即時啟動調查因而破
    獲客觀上有可認為販賣毒品之跡證者外，因仍屬指證者單方
    之陳述本身，自尚不足作為其所述犯罪事實之補強證據（最
    高法院101年度台上字第1681號判決意旨參考）。
三、公訴意旨認被告涉有上開犯行，無非以證人郭福林於警詢及
    偵訊中之證述、如附表三編號5至7所示之通訊監察譯文等件
    為其主要論據。
　㈠訊據被告固坦承有於如附表四編號1至3所示時間、地點與證
    人郭福林見面，惟堅詞否認有何販賣第二級毒品甲基安非他
    命予證人郭福林之情事，辯稱：我跟郭福林確實有見面，但
    是是我跟郭福林買毒品等語（原審卷二第45頁）。
  ㈡證人郭福林固於警詢、偵查及原審審理時均證稱其於如附表
    四編號1至3所示時間，以如附表四編號1至3所示之價格，向
    被告購買第二級毒品甲基安非他命，共3次等語。然關於如
    附表四編號2所示之交易地點，證人郭福林先於警詢及偵查
    中證稱：109年7月20日18時38分許，我在甲○○位在屏東縣○○
    鄉○○路00號住處裡面跟甲○○交易毒品等語（警二卷第24頁，
    109偵11944卷一第734頁）；復於原審審理時證稱：我跟甲○○買3次毒品，第2次（即109年7月20日18時38分許該次）跟
    第3次都是在萬巒國中那邊的公墓等語（原審卷一第355、36
    1頁）。又關於證人郭福林之毒品來源及其與上游聯繫方式
    ，證人郭福林於109年11月26日警詢時先證稱：我施用、轉
    讓、販賣毒品的來源是綽號「玲仔」之女子，只有使用通訊
    軟體LINE聯繫等語（109偵11073卷第40頁）。於同日偵訊中
    證稱：我的毒品來源是1個女生，我叫他玲阿，我用LINE跟
    他聯絡，我賣毒品時電話中都會用酒、狗肉或羊肉爐等代稱
    等語（109偵11073卷第521頁）。復於109年12月24日警詢時
    改稱：如附表三編號5至7所示之通訊監察譯文是我向甲○○買
    甲基安非他命，是我自己要施用，也是我販賣毒品之來源；
    前次警詢供稱毒品來源是「阿玲」之女子，是因為我怕被甲○○報復所以不敢說，「阿玲」之女子是我虛構的等語（警二
    卷第24至25頁）。是證人郭福林對於其毒品來源（係「阿玲
    」或被告）、與上游聯繫方式（係用LINE，或兼用LINE及電
    話），及如附表四編號2所示該次毒品交易地點（究係在被
    告屏東縣萬巒鄉之住處，或萬巒國中那邊的公墓）等項，前
    後所述均有所出入，本案尚難僅憑證人郭福林前後不一且有
    所矛盾及疑問之證述，即認被告涉犯上開公訴意旨所指犯行
    。
  ㈢至如附表三編號5至7所示之通訊監察譯文，證人郭福林雖於
    原審審理時證稱：如附表三編號5所示「可以嗎，可以問那
    老闆娘」、「錢筒要換阿」；如附表三編號6所示「你那邊
    方便嗎」、「你有沒有要，你那邊可以拿相片，那一邊的我
    就不要了」；如附表三編號7所示「九點多」，均係我與甲○○交易毒品之術語等語（原審卷一第358至360頁）。上開譯
    文內容固有「存錢筒」、「錢筒要換阿」、「小心一點」等
    疑似毒品交易之術語，然僅足證明證人郭福林與被告於如附
    表四編號1至3即如起訴書附表編號5至7所示時間、地點見面
    等事實，而其等通話內容有疑似毒品交易術語之情形，尚不
    足作為證人郭福林所述，其向被告購買第二級毒品甲基安非
    他命之補強證據。
四、綜上所述，公訴意旨認被告涉嫌如附表四編號1至3即如起訴
    書附表編號5至7所示犯行所憑之證據，尚未達於通常一般之
    人均不致有所懷疑，而得確信其為真實之程度。從而，檢察
    官所舉之證據，既無法使本院獲致被告被訴此部分有罪之心
    證，即屬不能證明被告犯罪。
五、原審就此部分認不能證明被告犯罪，而依刑事訴訟法第301
    條第1項之規定為被告無罪之諭知，即無不合。檢察官以證
    人郭福林已就此部分指證綦詳等由，指摘原審未為此部分有
    罪之諭知為不當，提起上訴，並無理由，亦應予駁回。
參、據上論斷，應依刑事訴訟法第368條，判決如主文。
本案經檢察官曾馨儀提起公訴、上訴，檢察官郭振昌到庭執行職
務。
中　　華　　民　　國　　111 　年　　3 　　月　　1 　　日
                  刑事第九庭    審判長法  官  莊崑山
                                      法  官  李炫德
                                      法  官  陳明富
以上正本證明與原本無異。
施用第二級毒品部分不得上訴，其餘如不服本判決應於收受本判
決後20日內向本院提出上訴書狀，其未敘述上訴理由者，並得於
提起上訴後20日內向本院補提理由書狀（均須按他造當事人之人
數附繕本）「切勿逕送上級法院」。
中　　華　　民　　國　　111 　年　　3 　　月　　1 　　日
                                      書記官  馬蕙梅
附錄本案論罪科刑法條：
毒品危害防制條例第4 條第2 項
製造、運輸、販賣第二級毒品者，處無期徒刑或十年以上有期徒
刑，得併科新臺幣一千五百萬元以下罰金。
毒品危害防制條例第10條第2 項
施用第二級毒品者，處三年以下有期徒刑。
附表一：
編  號 交易對象 交易時間（民國） 交易毒品種類、金額（新臺幣） 證據名稱及出處欄 主文欄 備註   交易地點 交易方式    1 乙○○ 109 年9 月18日13時40分許。 甲基安非他命，金額1,000 元。 ①乙○○於警詢、偵訊及原審審理時之證述（警二卷第31頁，109偵11944卷一第400 頁，原審卷二第47至51頁）。 ②通訊監察譯文表（警二卷第121 至123 頁）。 ③指認犯罪嫌疑人紀錄表（警二卷第92至95頁）。 原審： 甲○○販賣第二級毒品，累犯，處有期徒刑拾年陸月。扣案如附表二編號一所示之物沒收；未扣案犯罪所得新臺幣壹仟元沒收，於全部或一部不能沒收或不宜執行沒收時，追徵其價額。  第二審： 上訴駁回。 即起訴書附表編號1 。   甲○○位在屏東縣○○鄉○○路00號住處房間內。 甲○○先持如附表二編號1 所示之物，與乙○○所持門號0000000000號行動電話聯繫毒品交易情事後，於左列時間，在左列地點，販賣上列金額之甲基安非他命予乙○○，並當場完成交易。    2 乙○○ 109 年9 月21日14時許。 甲基安非他命，金額1,000 元。 ①乙○○於警詢、偵訊及原審審理時之證述（警二卷第33至34頁，109 偵11944 卷一第400 頁，原審卷二第47至51頁）。 ②通訊監察譯文表（警二卷第123 至124 頁）。 ③指認犯罪嫌疑人紀錄表（警二卷第92至95頁）。 原審： 甲○○販賣第二級毒品，累犯，處有期徒刑拾年陸月。扣案如附表二編號一所示之物沒收；未扣案犯罪所得新臺幣壹仟元沒收，於全部或一部不能沒收或不宜執行沒收時，追徵其價額。  第二審： 上訴駁回。 即起訴書附表編號2 。   甲○○位在屏東縣○○鄉○○路00號住處內。 甲○○先持如附表二編號1 所示之物，與乙○○所持門號0000000000號行動電話聯繫毒品交易情事後，於左列時間，在左列地點，販賣上列金額之甲基安非他命予乙○○，並當場完成交易。    3 丙○○ 109 年9 月15日18時36分許（起訴書記載為35分，業經公訴檢察官當庭更正）。 甲基安非他命，金額500 元。 ①丙○○於警詢、偵訊中及原審審理時之證述（警二卷第40頁，109 偵11944 卷一第474 至475 頁，原審卷一第344至351頁）。 ②通訊監察譯文表（警二卷第125 頁）。 ③指認犯罪嫌疑人紀錄表（警二卷第96至99頁）。 原審： 甲○○販賣第二級毒品，累犯，處有期徒刑拾年肆月。扣案如附表二編號一所示之物沒收；未扣案犯罪所得新臺幣伍佰元沒收，於全部或一部不能沒收或不宜執行沒收時，追徵其價額。  第二審： 上訴駁回。 即起訴書附表編號3 。   丙○○位在屏東縣○○鄉○○路00號居所前。 甲○○先持如附表二編號1 所示之物，與丙○○所持門號0000000000號行動電話聯繫毒品交易情事後，於左列時間，在左列地點，販賣上列金額之甲基安非他命予丙○○，並當場完成交易。    4 丙○○ 109 年9 月22日18時34分許。 甲基安非他命，金額500 元。 ①丙○○於警詢、偵訊及原審審理時之證述（警二卷第41頁，109 偵11944卷一第475 頁，原審卷一第344至351頁）。 ②通訊監察譯文表（警二卷第126 頁）。 ③指認犯罪嫌疑人紀錄表（警二卷第96至99頁）。 原審： 甲○○販賣第二級毒品，累犯，處有期徒刑拾年肆月。扣案如附表二編號一所示之物沒收；未扣案犯罪所得新臺幣伍佰元沒收，於全部或一部不能沒收或不宜執行沒收時，追徵其價額。  第二審： 上訴駁回。 即起訴書附表編號4 。   丙○○位在屏東縣○○鄉○○路00號居所前。 甲○○先持如附表二編號1 所示之物，與丙○○所持門號0000000000號行動電話聯繫毒品交易情事後，於左列時間，在左列地點，販賣上列金額之甲基安非他命予丙○○，並當場完成交易。    
附表二：
編號 扣案物品 數量 備註 1 VIVO廠牌行動電話 1 支 1.即警一卷第25頁扣押物品目錄表順位1 。 2.含門號0000000000號SIM 卡1 張。 3.甲○○所有。 2 吸食器 1 組 1.即警一卷第25頁扣押物品目錄表順位2 。 2.甲○○所有。 3 夾鏈袋 1 包 即警一卷第25頁扣押物品目錄表順位3 。 4 殘渣袋 2 個 即警一卷第25頁扣押物品目錄表順位4 。 
附表三：
編號 通話時間／通話方向 通話對象及內容 警二卷編號 備註 1  A：甲○○，0000000000B：乙○○，0000000000  起訴書附表編號1。  109 年9 月18日12時46分56秒B →A A：喂B：你在哪阿A：在家，過來找我B：蛤A：過來找我B：好康的嗎？A：恩B：喔，真的假的啊A：嘿B：你家不是不安全嗎A：黑白說B：你家不是沒燈A：嘿阿，沒要進來，裝電燈做啥，還要繳錢做啥，都要進去了，不然要繳一繳沒人住B：嘿阿對阿，還是你要來A：哪B：我這邊有冷氣耶A：哪B：你想呢A：蛤B：要不要來A：你那阿B：嘿阿A：我有喝酒耶B：不安全A：快點阿B：吸幾口而己啊A：要看你最後一臉B：到底是有沒有A：有阿，要看你最後一面B：最好是有耶A：有啦，幹我有騙過你嗎B：是不曾啦，我看你是對我不錯啦A：（音不清）B：你吃飽了嗎A：吃飽了B：我現在要去你家喝A：什麼B：現在馬上去你家嗎A：嘿B：喔 ，不可以騙我喔A：不會啦B：你要喝什麼吃什麼A：不用阿B：飲料勒A：好啊B：蛤A：你喝什麼我就喝什麼B：（音不清）A：喔正經點，要看你最後一面B：你手機等等給我玩一下喔A：好啊B：你有那一種嗎A：有阿B：不要騙我阿A：不會啦B：好掰掰 B-1-1   109 年9 月18日12時53分52秒B →A A：喂B：我現在出發啦A：喂B：我現在下去了A：好啦，要到打我的LINE阿B：你就給我封鎖起來了A：哪有我都開了你白癡喔B：好A：好啊 B-1-2   109 年9 月18日13時15分45秒A →B 【簡訊】你到我家，等我一下，我在等朋友，我等就回去了 B-1-3   109 年9 月18日13時25分24秒B →A A：喂B：我要到了喔A：你要等一下阿，嘿阿，你在外面等一下阿 B-1-4   109 年9 月18日13時28分32秒B →A B：你在哪阿我在你家耶A：好啊你等一下阿【基地台：屏東縣○○鄉○○村○○段0000地號】 B-1-5  2  A：甲○○，0000000000B：乙○○，0000000000  起訴書附表編號2。  109 年9 月19日15時19分28秒B →A A：喂B：你在哪阿A：在潮州要回去了怎樣B：你不是叫我要找你嗎A：蛤B：你不是要我過去找你嗎A：嘿阿B：你回來我等等過去找你阿A：好阿好啊B：你火鍋吃完了阿A：沒阿還在煮阿B：阿等我回去吃嗎A：蛤B：要等我去吃嗎A：哪有阿B：不然呀，吃完啦A：沒啦還在煮B：還有阿，好 B-2-1   109 年9 月21日9 時11分1秒B →A A：喂B：你在哪，我下來了A：你下來到萬巒打給我B：蛤那麼遠，很遠A：蛤B：很遠耶A：哪會B：我又不知道路A：到萬巒打給我B：萬巒喔A：嘿B：喔A：萬巒豬腳那裡打給我B：好掰掰 B-3-1   109 年9 月21日10時0分42秒A →B 【簡訊】你看你的賴阿，都不已讀 B-3-2   109 年9 月21日10時39分54秒A →B 【簡訊】以後不要跟我說怎麼火鍋的，我都煮好等著你來 B-3-3   109 年9 月21日13時34分59秒B →A A：喂B：你在哪A：我在家怎樣B：我在你家附近A：早早打給你你不要去B：我在你家耶A：害我跑去旅社那吹冷氣B：真的假的A：汽車旅館阿，你看你的LINEB：你現在在哪A：在大廟阿B：我不知道大廟在哪A：嘴都不會問嗎B：大廟…A：嘿阿佳佐的大廟阿B：你不要回去嗎A：要阿，重點火鍋料有帶過來嗎B：你白癡喔A：好啊，我在大廟阿B：我不知道大廟在哪阿A：不然去我家阿，我等等回去B：用爬的爬過去阿A：好啊我在玩遊戲啊等等B：喔【基地台：屏東縣○○鄉○○路00○0號】 B-3-4  3  A：甲○○，0000000000B：丙○○，0000000000  起訴書附表編號3。  109 年9 月15日18時26分6秒B →A A：喂B：在哪A：我在外面B：蛤A：我在外面B：過來我這A：蛤B：過來我這A：喔【基地台：屏東縣○○鄉○○○段0000○0地號】 F-1-1  4  A：甲○○，0000000000B：丙○○，0000000000  起訴書附表編號4。  109 年9 月22日15時24分53秒B →A A：喂B：幹你娘咖好，是有沒有A：我要過去了B：蛤A：我要過去了B：要過去哪 E-7-1   109 年9 月22日15時25分36秒B →A A：喂B：我在工地阿，你要過去哪A：在工地還在打，等你回來在打，還在工地B：你是有還是沒有，蛤，有是吧A：有啦B：你娘咖好我跟你說不要輸掉A：好啦 E-7-2   109 年9 月22日18時24分18秒A →B A：我在外面了，快點，我還要忙阿，我在外面B：好【基地台：屏東縣○○鄉○○路00○00號3 樓屋頂】 E-7-3  5  A：郭福林，0000000000B：甲○○，0000000000  起訴書附表編號5。  109 年7 月17日20時20分57秒B →A A：喂B：在那阿，我在過去阿A：他說光華所的在找我B：是喔，要怎麼辦A：我們兩個今晚去百貨公司去買存錢筒B：對阿A：很像太大耶，我想要拿去換耶B：是喔A：可以嗎，可以問那老闆娘B：什麼百貨公司太大，什麼東西A：錢筒要換阿，不好B：是喔A：嘿阿，可以嗎B：我不知道耶A：恩B：嘿啦 ，在去百貨公司問阿A：好啊，你先去問看看阿，小心一點 A-1-1   109 年7 月17日20時34分12秒A →B B：喂，怎樣，馬上用阿A：好啊，小心點，謝謝 A-1-2  6  A：郭福林，0000000000B：甲○○，0000000000  起訴書附表編號6。  109 年7 月19日12時41分23秒B →A A：喂，你現在在哪？B：在家，我剛剛睡著A：你那個我們都在那個那邊B：嘿A：你國中讀哪阿B：蛤A：你國中讀哪阿，萬巒對吧B：嘿阿A：我現在要下去了B：好啊A：我在泗林阿B：好啊A：你騎去我們忙那邊B：好啊A：萬巒那阿 A-2-1   109 年7 月20日17時2分39秒A →B A：喂，電話怎麼沒接阿B：喔，我那有沒接A：你在哪B：在家阿A：我找你 A-3-1   109 年7 月20日17時38分23秒A →B B：喂A：你那邊方便嗎B：蛤A：有方便嗎B：等一下打給你A：等一下打給我，不然他如果不要，你有沒有要，你那邊可以拿相片，那一邊的我就不要了B：好啦，等等打給你阿A：不會太久喔B：不會阿A：好 A-3-2   109 年7 月20日17時44分24秒B →A A：喂，在那B：佳山老人會（音譯）那，還是…A：沒阿，騎來紅茶這就好了，都順路阿B：哪阿A：那間賣紅茶，名字叫什麼我看看B：蛤A：派出所在過來左手邊一間賣紅茶的B：喔A：我在這【基地台：屏東縣○○鄉○○路00○00號3 樓屋頂】 A-3-3  7  A：郭福林，0000000000B：甲○○，0000000000  起訴書附表編號7。  109 年7 月20日18時56分39秒A →B A：你剛剛有打給我嗎B：沒阿A：都沒人講話啊，現在怎樣B：等等打給你阿A：好 A-3-4   109 年7 月20日20時15分7 秒A →B A：喂B：九點多阿A：蛤B：九點多阿A：那麼晚阿B ：九點我們（音不清），九點出去，九點回來，所以九點多A：九點多喔B：嘿A：在打給我B：好 A-3-5   109 年7 月20日21時49分39秒B →A B：直接騎去那A：哪B：直接騎去那我要到了A：加油站那阿B：沒有阿A：不然耶B：那阿，我們在那的A：蛤B：我們在那的A：喔那阿B：嘿A：你現在在那，處理好了嗎B：直接騎過去阿A：我現在要到那阿B：好啊，直接騎去 A-3-6   109 年7 月20日21時50分38秒A →B A：你現在在那阿B：我就說我要到了，叫你直接騎過去A ：不然在那阿，在我的身上阿，要去萬巒的那阿B：好啊【基地台：屏東縣○○鄉○○路00號】 A-3-7  
附表四：
編號 購毒者 時間 地點 價格（新臺幣） 備註 1 郭福林 109 年7 月17日21時4分許 屏東縣○○鄉○○路00號 3,500元 即起訴書附表編號5 。  原審：無罪。  第二審： 上訴駁回。 2 郭福林 109 年7 月20日18時38分許 屏東縣○○鄉○○路00號 6,500元 即起訴書附表編號6 。  原審：無罪。  第二審： 上訴駁回。   3 郭福林 109 年7 月20日21時50分許 屏東縣萬巒鄉萬巒國中旁公墓 3,500元 即起訴書附表編號7 。  原審：無罪。  第二審：上訴駁回。 
卷別對照表
簡稱 卷宗名稱 警一卷 屏東縣政府警察局屏警刑偵二字第11030396100 號卷 警二卷 屏東縣政府警察局屏警刑偵二字第000000000000號卷 他卷 臺灣屏東地方檢察署109 年度他字第2202號卷 109 偵11944 卷一 臺灣屏東地方檢察署109 年度偵字第11944 號卷卷一 109 偵11944 卷二 臺灣屏東地方檢察署109 年度偵字第11944 號卷卷二 110 偵2906卷 臺灣屏東地方檢察署110 年度偵字第2906號卷 110 毒偵526 卷 臺灣屏東地方檢察署110 年度毒偵字第526 號卷 109 查扣994 卷 臺灣屏東地方檢察署109 年度查扣字第994 號卷 110 查扣164 卷 臺灣屏東地方檢察署110 年度查扣字第164 號卷 109 聲押292 卷 臺灣屏東地方檢察署109 年度聲押字第292 號卷 109 偵11073 卷 臺灣屏東地方檢察署109 年度偵字第11073 號卷 109 聲羈293 卷 臺灣屏東地方法院109 年度聲羈字第293 號卷 110 偵聲22卷 臺灣屏東地方法院110 年度偵聲字第22號卷 110 偵抗36卷 臺灣高等法院高雄分院110 年度偵抗字第36號卷 原審卷一 臺灣屏東地方法院110 年度訴字第211 號卷卷一 原審卷二 臺灣屏東地方法院110 年度訴字第211 號卷卷二